臺灣高等法院臺中分院刑事裁定　　　　　　　　　　　九十三年度抗字第三六六號
　　抗　告　人
　　即　證　人　乙○○
右抗告人因被告甲○○違反動產擔保交易法案件，不服臺灣臺中地方法院中華民國九
十三年三月三十一日裁定（九十三年度易字第一二二號）提起抗告，本院裁定如左：
    主      文
原裁定撤銷，發回臺灣臺中地方法院。
    理      由
一、本件抗告意旨略以：抗告人即證人乙○○並非居住於戶籍地，又案外人奇異公司
    之前所欠抗告人之新台幣（下同）十五萬元獎金被該公司沒收，抗告人不願再為
    其公司效力，又被告甲○○所涉案件，抗告人已於民事庭說明清楚，以為已不用
    再去做證，原裁定對抗告人科處罰鍰三萬元，應有未當，為此提起抗告，請求撤
    銷原裁定等語。
二、原裁定意旨以：證人乙○○經合法傳喚，無正當理由竟不到庭作證，爰依刑事訴
    訟法第一百七十八條第一項規定，科處其罰鍰三萬元等語。
三、按送達於住、居所、事務所或營業所不獲會晤應受送達人者，得將文書付與有辨
    別能力之同居人或受僱人，民事訴訟法第一百三十七條第一項定有明文。上開民
    事訴訟法之規定，依刑事訴訟法第六十二條規定於刑事訴訟程序亦得準用。本件
    抗告人設籍台中市○區○○路一段一五二之二號四樓，而原審九十三年度易字第
    一二二號甲○○違反動產擔保交易法案件定於九十三年三月三十日上午九時，傳
    喚證人即抗告人之傳票，因送達時未獲會晤本人，而將該文書於九十三年二月二
    十五日交予其受僱人即其戶籍所在之大廈管理員，此有原審法院送達予抗告人之
    送達證書影本一份在卷可稽。依上開法律規定，原審法院上開期日傳票固應認已
    合法送達予抗告人。惟按證人經合法傳喚，無正當理由而不到場者，得科以新臺
    幣三萬元以下之罰鍰，並得拘提之，刑事訴訟法第一百七十八條第一項定有明文
    。上開送達予抗告人之期日傳票業已完成合法送達之程序，且已生合法送達之效
    力，固不待言。然抗告人依其自陳並非居住於其戶籍地（其陳報之住址與戶籍地
    不同），則其實際上有無見及該通知書或有無前往其戶籍地向其受僱人領取，則
    屬另一事；若抗告人因故未於該審理期日前見到該通知書致未前往法院應訊，是
    否屬無正當理由不到庭，則有研求之餘地；且依抗告人之陳述，其就本案之待證
    事實已於原審法院民事庭作證說明清楚，則其於該案作證時所陳報之居住所是否
    與本案之戶籍地相同，亦可作為抗告人是否屬無正當理由不到庭之裁罰依據。是
    抗告人抗告意旨執此指摘原裁定不當，尚非全然無理由。原審未為詳查，遽認抗
    告人經合法傳喚，無正當理由不到庭，而為科處抗告人法定額度最高三萬元罰鍰
    之裁定，自有未洽，應由本院將原裁定撤銷，並為期調查之翔實及維護抗告人審
    級之利益，將本件發回原審法院更為調查後另為適當之裁定，俾昭折服。
四、據上論結，應依刑事訴訟法第四百十三條前段，裁定如主文。
中      華      民      國　    九十三     年     五      月   二十四 　日
                                臺灣高等法院臺中分院刑事第九庭
                                      審判長法　官　陳　筱　珮
                                            法  官  趙  春  碧
                                            法  官  張  國  忠
右正本證明與原本無異。
不得抗告。
                                            書記官　林　玉　惠
中      華      民      國　  九十三     年     五      月   二十五 　日
                                                                        Ｒ
